【裁判字號】    86,訴,3869
【裁判日期】    890121
【裁判案由】    損害賠償
【裁判全文】
臺灣臺北地方法院民事判決  八十六度訴字第三八六九號
    原      告    乙○○
    訴訟代理人    陳清秀律師
    複  代理人    陳添輝律師
    被      告    日盛國際租賃股份有限公司（原名國穎企業股份有限公司）
                              設台北市○○○路一六四號八樓
    法定代理人    丙○○      .
    訴訟代理人    孫大龍律師
    被      告    陽曜駿有限公司
                              設台北縣板橋市○○路○段一一○之二號
    兼法定代理人  戊○○      住台北縣板橋市○○街四八巷十二號五樓
    被      告    丁○○      .
                  甲○○      住台北市○○○路○段一八六號十二樓
    訴訟代理人    林秉欣律師
右當事人間請求損害賠償事件，本院判決如左：
    主    文
被告陽曜駿有限公司、戊○○應連帶給付原告新台幣壹佰玖拾萬玖仟貳佰元及如附
表一所示之利息起算日起至清償日止，按週年利率百分之六計算之利息。
被告丁○○、甲○○應連帶給付原告新台幣壹佰陸拾壹萬陸仟元及如附表二所示之利
息起算日起至清償日止，按週年利率百分之六計算之利息。
前二項被告，於其中之一被告給付之範圍內，其他被告同免給付責任。
原告其餘之訴駁回。
訴訟費用由被告陽曜駿有限公司、戊○○連帶負擔五分之三，被告丁○○、甲○○連
帶負擔五分之一，餘由原告負擔。
本判決第一項得假執行。
本判決第二項於原告以新台幣伍拾肆萬元為被告丁○○、甲○○供擔保後，得假執行
，但被告丁○○、甲○○如於假執行程序實施前，以新台幣壹佰陸拾壹萬陸仟元為原
告預供擔保，得免為假執行。
原告其餘假執行之聲請駁回。
    事    實
甲、原告方面：
  壹、聲明：
    一、先位聲明：
        被告應連帶給付原告新台幣（下同）一百九十三萬九千二百元及如附表所示
        之利息起算日起至清償日止，按週年利率百分之六計算之利息。
    二、備位聲明：
    （一）被告日盛國際租賃股份有限公司（下稱日盛公司）應給付原告一百九十三
          萬九千二百元及如附表所示之起算日起至清償日止，按週年利率百分之六
          計算之利息。
    （二）被告戊○○、丁○○、甲○○應連帶給付原告一百九十三萬九千二百元及
          如附表所示之起算日起至清償日止，按週年利率百分之六計算之利息。
    （三）前二項被告，於其中之一被告給付之範圍內，其他被告同免給付責任。
    三、願供擔保請准宣告假執行。
  貳、陳述：
    一、程序方面：
        本件備位聲明原可包含於先位聲明，故與客觀訴之合併尚屬有間，本件請求
        應屬合法。
    二、先位聲明（被告共同侵權行為）：
    （一）被告陽曜駿有限公司（下稱陽曜駿公司）向被告甲○○購買小松牌PC400L
          C-3型挖土機一台，並邀被告戊○○、甲○○及丁○○為連帶保證人，經
          由被告甲○○介紹向被告日盛公司（原名為國穎企業股份有限公司）辦理
          融資，被告等為超貸金額，於民國（下同）八十三年二月二十二日與被告
          日盛公司簽訂附條件買賣契約，除挖土機一台外尚由被告甲○○虛立出售
          小松牌WA500型鏟裝機一台，並向台灣省政府建設廳為動產擔保交易之登
          記，被告陽曜駿公司並交付由被告丁○○簽發金額各為三十二萬二千二百
          元之支票六紙予被告日盛公司，金額合計一百九十三萬九千二百元。被告
          甲○○又介紹被告陽曜駿公司將前揭已設定動產抵押權之挖土機賣予訴外
          人桂芳砂石公司，被告日盛公司欲訴追彼等盜賣事，被告甲○○、戊○○
          乃要求原告幫忙，原告因誤信尚有附條件買賣之標的物挖土機及鏟裝機各
          一台為擔保，遂與被告日盛公司等協議，以被告戊○○在原告處工作所得
          支付貸款為條件在前揭支票上背書，嗣後原告始知實際買賣標的物僅挖土
          機一台，且被告戊○○至原告處工作短暫時間旋即逃逸，被告顯係共同詐
          騙原告在支票上背書以取得票據債權，致原告受有損害，爰依侵權行為之
          法律關係請求被告連帶給付一百九十三萬九千二百元及如附表所示之利息
          起算日起至清償日止，按週年利率百分之六計算之利息。
    三、備位聲明：
    （一）對被告日盛公司部分：
          被告日盛公司持被告丁○○簽發、原告背書之支票請求原告給付票款，業
          經判決確定，惟被告日盛公司與原告為直接前後手，而原告背書係以被告
          戊○○承包原告工程為條件，以被告戊○○承攬所得優先清償本件價金為
          承諾，此為原告與被告日盛公司、戊○○之協議，嗣被告戊○○既未依約
          完成承攬工作而無工程款報酬，原告自得對被告日盛公司主張前揭原因關
          係之抗辯。被告日盛公司無法律上之原因受領票款，爰依不當得利之法律
          關係請求被告返還之。
    （二）對被告戊○○、丁○○、甲○○部分：
      １、被告戊○○、丁○○、甲○○為國穎公司與陽曜駿公司間附條件買賣之連
          帶保證人，原告曾以利害關係之第三人身分在還款票據背書而代為履行，
          依民法第三百十二條在清償限度得代位行使日盛公司之債權，其從屬權利
          （對連帶保證人之權利）亦移轉予原告，爰請求被告戊○○、丁○○、張
          山本連帶給付一百九十三萬九千二百元及如附表所示之利息起算日起至清
          償日止，按週年利率百分之六計算之利息。
      ２、被告丁○○為支票之發票人，原告已履行背書人責任，自得對被告丁○○
          行使追索權而請求給付一百九十三萬九千二百元及如附表所示之利息起算
          日起至清償日止，按週年利率百分之六計算之利息。
    （三）前揭（一）（二）請求為不真正連帶債務。
    四、對被告抗辯所為之陳述：
    （一）被告甲○○之保證責任並未免除：
      １、被告甲○○係對定有期限之債務為保證，並非指被告甲○○僅於一定期間
          內保證責任。
      ２、依系爭附條件買賣契約第十條約定，賣方同意買方延期清償，連帶保證人
          仍須負責。
      ３、被告甲○○明知本件附條件買賣標的物僅有有一台挖土機且為擔保品，猶
          介紹被告戊○○將機器出售予他人，並與被告戊○○共同出面請求原告幫
          忙而令被告日盛公司不要取回擔保品，依禁反言之原則自不得再據民法第
          七百五十一條主張免責。
  、證據：提出附條件買賣契約、動產擔保交易登記標的物明細表、台灣省政府建
      設廳八十三年四月八日建一字第一九八二二八號函、台灣省政府建設廳動產擔
      保交易（附條件買賣）建一附字第一一九二五號登記證明書、本院台北簡易庭
      八十五年度北簡字第八三八號民事判決暨八十五年八月二日準備程序筆錄、本
      院八十五年度簡上字第三０四號民事判決、最高法院八十六年度簡上字第四五
      號民事裁定、本院八十六年存字第四六一號提存書、日盛公司陳炎銘所書收據
      、戊○○勞工保險卡、甲○○所書切結書各一件、支票六紙為證，並聲請向財
      政部台灣省北區國稅局調閱陽曜駿公司八十三年度營利事業所得稅申報資料。
乙、被告方面：
  壹、被告日盛公司部分：
    一、聲明：
    （一）原告之訴駁回。
    （二）如受不利判決 ，願供擔保請准免為假執行。
    二、陳述：
    （一）程序方面：
          本件原告主張之先位聲明為侵權行為損害賠償請求權，備位聲明為不當利
          返還請求權，並非不可併存之訴訟標的，且為獨立之請求權，先位聲明亦
          無從包括備位聲明，原告提起預備合併顯不合法。
    （二）被告日盛公司並無詐欺行為：
      １、被告日盛公司確於八十三年二月二十二日與被告陽曜駿公司就挖土機及鏟
          裝機各一台訂立附條件買賣契約，價金共計六百一十萬八千四百八十元分
          二十四期償還，由被告陽曜駿公司負責人被告戊○○之姊即被告丁○○簽
          發支票二十四紙交予被告日盛公司，初期均有兌現，嗣至八十四年一月間
          經付款人萬泰銀行列為拒絕往來戶，被告日盛公司欲依約取回機器，詎陽
          曜駿公司業將鏟裝機轉售他人，原告即出面表示因被告戊○○正承包其工
          程，為免工程延誤願承擔被告戊○○之債務而在剩餘十三紙支票上背書，
          詎原告事後反悔拒絕履行背書人責任，被告日盛公石雖起訴請求原告給付
          票款一百六十一萬六千元及三十二萬三千二百元勝訴確定，惟被告日盛公
          司仍受有二百五十八萬五千六百元之損失。
      ２、原告於本院台北簡易庭八十五年北簡字第八三八號給付票款事件（下稱另
          案）係主張買賣二台機器，於本件卻主張只有一台挖土機，其主張顯不一
          致；本件實係原告不甘負背書人責任，乃聯合已無資力之被告丁○○、陳
          寶國及陽曜駿公司為片面不實之陳述，被告日盛公司並無共同詐騙原告；
          原告主張被告日盛公司有詐欺之侵權行為應負舉證之責，惟原告並未舉證
          證明。
      ３、原告就其在支票上背書之理由先稱係被告戊○○持支票向其表示機器買賣
          價金尚未付清，願以在原告處承攬報酬清償債務請原告背書，繼稱被告日
          盛公司欲追究被告戊○○盜賣機器事，而由被告甲○○、戊○○攜不實之
          買賣契約書請原告幫忙，先後所述顯有不同；再者，原告於八十六年十月
          二十七日起訴狀稱因誤信買賣標的物可作為債權之擔保，乃於支票上背書
          ，卻又於八十七年二月五日準備書狀自承原告同意在系爭支票上簽名，日
          盛公司不再追回已被盜賣之挖土機，既知擔保物被盜賣何來誤信有擔保物
          可供擔保？亦有矛盾。被告在支票上簽名係應被告戊○○所請，要與被告
          日盛公司無關，被告日盛公司何可能對原告詐欺。
      ４、被告戊○○、丁○○亦為票據債務人，被告戊○○仍在原告任負責人之海
          陽營造股份有限公司（下稱海陽公司）工作（剪報、被告戊○○戶籍謄本
          ），彼等之陳述難期公允，且被告戊○○於海陽公司中二高工地殺死工地
          主任被捕，益見原告所陳被告戊○○在原告工地短暫工作即逃逸無蹤，並
          非實在。
  三、證據：提出交貨驗收證明書暨照片、營業人使用三聯式統一發票明細表各一件
      、支票十三紙、統一發票二紙、。
  貳、被告甲○○部分：
    一、聲明：
    （一）原告之訴駁回。
    （二）如受不利判決，願供擔保請准免為假執行。
    二、陳述：
    （一）程序方面：
          本件原告主張之先、備位聲明為可以併存之訴訟標的，原告提起預備合併
          為不合法。
    （二）被告甲○○並無侵權行為，原告陳稱被告甲○○與其餘被告共同詐欺應舉
          證以實其說，本件係因被告戊○○買受機器之支票跳票又將被告日盛公司
          之擔保品轉售他人，致日盛公司欲取回標的物，並追訴被告戊○○之權利
          ，原告乃出面表示願承擔被告戊○○之債務，且被告戊○○於原告任負責
          人之海陽營造公司中二高工地工作與工地主任發生衝突而殺人被捕，足見
          本件係被告戊○○與原告共謀為不實陳述以逃避其應負之責任。
    （三）被告甲○○不須負連帶保證人之責任：
      １、系爭附條件買賣契約之有效期間自八十三年二月二十六日起至八十六年四
          月十六日止，被告甲○○之保證期間應已屆滿，原告遲至八十六年十月始
          為請求，並無理由。
      ２、被告日盛公司因原告出面請求勿為追償致未取回擔保品，被告甲○○為連
          帶保證人自得就債權人所拋棄權利之限度，免其責任。
      ３、本件附條件買賣付款支票之發票人被告丁○○於八十四年一月間即被列為
          拒絕往來戶，被告日盛公司之債權依契約第十一條約定應視為全部到期，
          日盛公司猶同意原告背書以為延展，被告甲○○並未同意，自不負保證之
          責。
      ４、原告背書之目的在擔保發票人之付款，與本件買賣應屬無涉，原告並非利
          害關係人，應無代位求償權。
      ５、原告提出之切結書上所載之機器PC400-5型，相對人為力大貿易股份有限
          公司，均與本件不符，不足為證。
    三、證據：提出剪報、公司登記資料各一件為證。
  、被告丁○○部分：
    一、聲明：駁回原告之訴。
    二、陳述：戊○○借伊之支票買機器，戊○○只表示買一台挖土機。
  肆、被告陽曜駿公司、戊○○部分：
      對原告之請求為認諾。
丙、本院依職權調閱本院台北簡易庭八十五年度北簡字第八三八號卷、本院八十五年
    度簡上字第三０四號卷、最高法院八十六年度簡上字第四五號卷。
    理    由
甲、程序方面：
  一、本件被告陽曜駿公司、戊○○、丁○○未於最後言詞辯論期日到場，無民事訴
      訟法第三百八十六條所列各款情形，依原告之聲請，由其一造辯論而為判決。
  二、本件原告主張之先位聲明係本於共同侵權行為請求賠償，備位聲明對被告日盛
      公司為不當得利返還請求權，對被告戊○○、丁○○、甲○○則本於連帶保證
      及民法第三百一十二條而請求，該等訴訟標的雖非不得併存，惟因先位聲明須
      連帶給付，備位聲明則不能連帶給付，基於紛爭解決一次性之原理，原告為先
      備位之聲明，應予准許，合先敘明。
乙、實體方面：
  壹、原告主張：
    一、先位聲明（被告共同侵權行為）：被告陽曜駿公司向被告甲○○購買挖土機
        一台，並邀被告戊○○、甲○○及丁○○為連帶保證人，向被告日盛公司辦
        理融資，被告等為超貸金額，簽立附條件買賣契約時除挖土機一台外尚由被
        告甲○○虛立出售鏟裝機一台，被告陽曜駿公司並交付被告丁○○簽發支票
        以為清償，嗣被告甲○○又介紹被告陽曜駿公司將前揭已設定動產抵押權之
        挖土機賣予他人，被告日盛公司欲訴追彼等盜賣事，被告甲○○、戊○○乃
        要求原告幫忙，原告因誤信尚有買賣之標的物可為擔保，遂與被告日盛公司
        等協議，以被告戊○○在原告處工作所得支付貸款為條件在前揭支票上背書
        ，嗣後原告始知實際買賣標的物僅挖土機一台，且被告戊○○至原告處工作
        短暫時間旋即逃逸，被告顯係共同詐騙原告在支票上背書以取得票據債權，
        致原告受有損害，爰依侵權行為之法律關係請求被告連帶給付一百九十三萬
        九千二百元及如附表所示之利息起算日起至清償日止，按週年利率百分之六
        計算之利息。
    二、備位聲明：
    （一）對被告日盛公司部分：被告日盛公司持被告丁○○簽發、原告背書之支票
          請求原告給付票款，業經判決確定，惟被告日盛公司與原告為直接前後手
          ，而被告背書係因與被告日盛公司協議以被告戊○○承包原告工程報酬清
          償本件價金，嗣被告戊○○既未依約完成承攬工作而無工程款報酬，原告
          自得對被告日盛公司主張前揭原因關係之抗辯，故被告日盛公司無法律上
          之原因而於另案起訴請求原告給付票款勝訴確定，爰依不當得利之法律關
          係請求如備位聲明第一項所載。
    （二）對被告戊○○、丁○○、甲○○部分：被告戊○○、丁○○、甲○○為國
          穎公司與陽曜駿公司間附條件買賣之連帶保證人，原告在還款票據背書而
          代為履行自得代位行使日盛公司之債權，且原告已履行背書人責任自得對
          發票人被告丁○○行使追索權，爰依民法第三百十二條及票據追索權請求
          如備位聲明第二項所載。
  貳、被告日盛公司以：
      被告日盛公司確與被告陽曜駿公司就挖土機及鏟裝機各一台訂立附條件買賣契
      約，被告陽曜駿公司將機器轉售他人，被告日盛公司欲追究責時，原告即出面
      表示願承擔被告戊○○之債務而在剩餘支票上背書，被告日盛公司並未詐騙原
      告，原告主張被告日盛公司有詐欺之侵權行為應負舉證之責。且被告戊○○、
      丁○○與原告利害一致，所述不足採信等語置辯。
  、被告甲○○則以：
    一、被告甲○○並無侵權行為，原告陳稱被告甲○○與其餘被告共同詐欺應舉證
        以實其說。
    二、被告甲○○不須負連帶保證人之責任：系爭附條件買賣契約之有效期間至八
        十六年四月十六日止，原告遲至八十六年十月始為請求；被告日盛公司因原
        告出面請求未取回擔保品，被告甲○○為連帶保證人自得就債權人所拋棄權
        利之限度，免其責任；支票之發票人被告丁○○於八十四年一月間即被列為
        拒絕往來戶，被告日盛公司之債權依約應視為全部到期，日盛公司猶同意原
        告背書以為延展，被告甲○○自不負保證之責等語，資為辯解。
  肆、先位聲明部分：
    一、按當事人主張有利於己之事實者，就其事實有舉證之責任，民事訴訟法第二
        百七十七條著有規定。次按當事人主張其意思表示係因被詐欺或被脅迫而為
        之者，應就其被詐欺或被脅迫之事實，負舉證責任，最高法院著有四十八年
        台上字第八八七號判例可資參照。本件原告主張被告等有共同詐欺使原告在
        支票上背書以取得票據債權，自應就其係被告詐欺而為意思表示舉證證明。
    二、原告陳稱被告等明知附條件買賣之標的僅有挖土機一台，卻共謀虛立出售鏟
        裝機一台，使原告誤信有二部機器為擔保而在給付價款之支票上背書，惟為
        被告所否認，辯稱附條件買賣之標的確為挖土機及鏟裝機各一台，並提出交
        貨驗收證明書暨照片、營業人使用三聯式統一發票明細表、統一發票、支票
        為證，而本院依原告聲請向財政部台灣省北區國稅局調閱陽曜駿公司八十三
        年度營利事業所得稅申報資料，該局台北縣分局八十七年四月十五日北區國
        稅北縣資字第八七０八一九０七號函檢送第十一頁財產目錄明細表記載被告
        陽曜駿公司於八十三年二月二十八日取得挖土機及鏟裝機各一台，足認本件
        附條件買賣契約之買賣標的應為挖土機及鏟裝機各一台；至被告戊○○為附
        條件買賣契約之買受人即被告陽曜駿公司之負責人，且為該契約之連帶保證
        人及付款支票之背書人，與出賣人被告日盛公司顯有利害衝突，其雖就原告
        之請求為認諾（見八十八年五月十四日言詞辯論筆錄），尚難據以為為有利
        於原告之認定；又被告丁○○固辯稱被告戊○○告知僅購買挖土機一台，然
        被告丁○○亦為買賣契約之連帶保證人，復為付款支票之發票人，其言已難
        期公允，況被告丁○○業於附條件買賣契約書上簽名，該契約載明買賣標的
        物為挖土機、鏟裝機各一部，並有總價金及分期付款明細，被告丁○○豈可
        諉為不知？若只購買挖土機一部，被告丁○○何須交付遠超過該機器金額之
        支票予被告日盛公司？是被告丁○○之詞亦非可信。原告先稱因誤信買賣標
        的可作為債權之擔保始於付款支票上背書（見八十六年十月二十七日起訴狀
        ），復稱因被告日盛公司欲追究被告戊○○盜賣機器事，原告為幫助舊部屬
        戊○○，乃以被告日盛公司不再追回已被盜賣之挖土機為條件而在支票上背
        書（見八十七年二月五日準備書狀），則原告既知機器已被盜賣，又如何誤
        信尚有機器可為擔保乃於支票上背書？其陳述顯有矛盾，亦非可取。
    三、原告另陳稱除因誤信尚有附條件買賣之標的物挖土機及鏟裝機各一台為擔保
        外，並以被告戊○○在原告處工作所得支付貸款為條件與被告日盛公司協議
        在前揭支票上背書，惟被告戊○○至原告處工作短暫時間旋即逃逸，因認被
        告係共同詐欺。惟查，縱認原告所陳屬實，被告戊○○未完成承攬工作亦與
        被告日盛公司、甲○○、丁○○無涉，難認渠等有何詐欺行為，況被告戊○○於八十七年四月十八日任中二高林內鄉段工程承包商海陽營造公司員工時
        ，持刀殺害工地主任林錦森，而原告係海陽營造公司董事長一節，亦有八十
        七年四月十九日聯合報第七版及海陽營造公司登記資料在卷可稽，則原告主
        張被告戊○○未完成原告承攬工程及潛逃無蹤即非無疑。
    四、綜上所述，除被告陽曜駿公司及被告戊○○認諾部分外，原告就其受被告共
        同詐欺而為背書之意思表示之事實並未舉證以實其說，其主張本於共同侵權
        行為請求被告日盛公司、被告甲○○、被告丁○○連帶負損害賠償責任，洵
        屬無據。
  伍、備位聲明部分：
    一、被告日盛公司部分：
    （一）原告另主張與被告日盛公司、戊○○協議，原告背書以被告戊○○承攬原
          告工程報酬優先清償本件價金為條件，被告戊○○未依約完成承攬工作而
          無工程款報酬，被告日盛公司與原告為直接前後手，原告自得對被告日盛
          公司主張該抗辯事由，被告日盛公司持原告背書之支票請求給付票款一百
          六十一萬六千元經判決確定，原告並已提存在案，被告日盛公司顯係無法
          律上之原因受領票款等情，固據提出本院台北簡易庭八十五年度北簡字第
          八三八號民事判決暨八十五年八月二日準備程序筆錄、本院八十五年度簡
          上字第三０四號民事判決、最高法院八十六年度簡上字第四五號民事裁定
          、本院八十六年存字第四六一號提存書為證。惟按非債清償之不當得利返
          還請求權，以債務不存在為其成立要件之一，主張此項請求權成立之原告
          ，應就債務不存在之事實負舉證責任，最高法院二十八年上字第一七三九
          號判例可資參照。被告係行使票據追索權而請求原告給付票款，支票雖係
          無因證券，依票據法第十三條規定，票據債務人非不得以自己與執票人間
          所存抗辯事由對抗執票人，惟依舉證責任分配之法則，票據債務人須就對
          抗執票人之抗辯事由存在為舉證。
    （二）經查，本件原告陳稱係以被告戊○○承攬其工程所得報酬範圍償還被告日
          盛公司為背書之條件，然背書附記條件者，其條件視為無記載，票據法第
          三十六條定有明文，此規定依同法第一百四十四條規定亦準用於支票，此
          即為背書之單純性，縱原告於背書時曾表明前揭條件，亦與前揭規定相悖
          而無效，原告仍須負背書人責任。第查，原告雖主張曾於背書時與被告日
          盛公司協議在被告戊○○所得報酬範圍內幫戊○○處理債務，然為被告日
          盛公司所否認，被告日盛公司之法務人員陳炎銘於另案亦證稱與原告協商
          若戊○○未付時即由原告負責，原告背書時並未表明背書範圍，此有原告
          提出之本院八十五年簡上字第三０四號案八十五年八月二日準備程序筆錄
          可佐，復經本院調閱該案卷宗經核屬實，則原告並未就其與被告日盛公司
          間之抗辯事由存在予以證明；況被告日盛公司因被告陽曜駿公司違反附條
          件買賣契約本得行使債權人之權利，若原告出面解決猶以被告戊○○承攬
          報酬為範圍等不確定因素為條件，衡情被告日盛公司豈可能接受？被告陳
          寶國雖稱背書時曾有協議云云，然因其利害關係與原告一致，所言尚難採
          信業如前開所述，至多僅足認為被告戊○○曾與原告約定以其承攬報酬所
          得範圍請原告背書，則被告戊○○嗣後違背約定亦屬原告與被告戊○○間
          之問題，而與被告日盛公司無關，原告不得以之對被告日盛公司為抗辯。
          揆諸上開判例意旨，原告既未能就債務不存在之事實盡舉證之責，則不當
          行利返還請求權之成立要件並未具備，原告此項主張要非可取。
    二、被告丁○○、甲○○部分：
    （一）被告戊○○之先位請求已為認諾，於備位聲明無庸再予審酌，合先敘明。
    （二）原告又主張被告丁○○、甲○○為附條件買賣之連帶保證人，原告曾以利
          害關係之第三人身分在還款票據背書而代為履行，依民法第三百十二條在
          清償限度得代位行使日盛公司之債權，其從屬權利（對連帶保證人之權利
          ）亦移轉予原告乙節，業據提出附條件買賣契約、本院台北簡易庭八十五
          年度北簡字第八三八號民事判決、本院八十五年度簡上字第三０四號民事
          判決、最高法院八十六年度簡上字第四五號民事裁定、本院八十六年存字
          第四六一號提存書為證。被告甲○○雖辯稱：附條件買賣契約之有效期間
          至八十六年四月十六日止，被告甲○○之保證期間應已屆滿；被告日盛公
          司因原告出面請求勿為追償致未取回擔保品，連帶保證人自得就債權人所
          拋棄權利之限度，免其責任；附條件買賣付款支票之發票人於八十四年一
          月間即被列為拒絕往來戶，被告日盛公司之債權應視為全部到期，日盛公
          司猶同意原告背書以為延展，被告甲○○並未同意；原告背書之目的在擔
          保發票人之付款，與本件買賣應屬無涉，原告並非利害關係人，應無代位
          求償權云云。
    （二）然查，附條件買賣契約第三條約定契約有效期間自八十三年二月二十六日
          起至八十六年四月十六日止，係指附條件買賣契約本身之期限，非謂連帶
          保證人僅於該期間內為保證，期間屆滿即免其責任，是連帶保證人就主債
          務人在該契約有效期間內所生之債務均應負保證之責。次查，買賣標的物
          所有權於買受人付清總價款前仍屬出賣人所有，為本件附條件買賣契約第
          三條所規定，買賣價款既未付清，出賣人即被告日盛公司仍保有買賣標的
          物之所有權，縱被告日盛公司嗣未追究被告陽曜駿公司盜賣機器之責而不
          取回買賣標的物，其所拋棄者亦非為其債權擔保之物權，與民法第七百五
          十一條規定尚屬有間，連帶保證人不得主張免其責任。再查，附條件買賣
          付款支票之發票人即被告丁○○於八十四年一月間即被列為拒絕往來戶，
          固為兩造所不爭，依附條件買賣契約第十一條第一款規定被告日盛公司之
          債權應視為全部到期，惟據該契約第十條約定雖賣方同意買方延期清償，
          連帶保證人仍願負責，則出賣人即被告日盛公司同意原告背書以為延展，
          被告甲○○雖未同意亦不得主張免責。
    （三）按就債之履行有利害關係之第三人為清償者，得按其限度，就債權人之權
          利，以自己之名義，代位行使，民法第三百一十二條定有明文。所謂就債
          之履行有利害關係之第三人，係指債務人以外之第三人，因清償而發生法
          律上之利害關係而言，實務上對於所謂利害關係之解釋係從寬認定。本件
          原告並非附條件買賣契約之債務人，被告日盛自承原告為擔保主債務人被
          告陽曜駿公司之付款而在付款支票上背書，難謂非就債之履行有利害關係
          之第三人；又清償足以滿足債權，固屬當然，惟足以滿足債權之行為，當
          不以清償為限，即如提存等視同清之事項亦應類推適用；原告因被告日盛
          公司行使票據上追索權起訴請求給付票款一百六十一萬六千元，原告並予
          提存在案，就其清償之限度，自得代位行使債權人即被告日盛公司之權利
          ，其行使之範圍及於一切從屬之權利，凡有關人之擔保或物之擔保，原告
          均得行使之。是原告在一百六十一萬六千元之範圍內，以其名義代位行使
          被告日盛公司對連帶保證人即被告丁○○、甲○○之權利，請求渠等連帶
          給付之即有理由，至超過之三十二萬三千二百元部分，原告並未為清償，
          其請求尚非有據。
  陸、從而，原告本於共同侵權行為之法律關係請求被告陽曜駿公司、戊○○給付一
      百九十三萬九千二百元及附表一所示之利息起算日起至清償日止，按週年利率
      百分之六計算之利息，另本於民法第三百一十二條請求被告丁○○、甲○○連
      帶給付一百六十一萬六千元及如附表二所示之利息起算日起至清償日止，按週
      年利率百分之六計算之利息，洵屬正當，應予准許，逾此部分之請求則有未合
      ，應予駁回。又被告陽曜駿公司、戊○○應連帶給付原告之侵權行為損害賠償
      債務，與被告丁○○、甲○○應連帶給付原告之連帶保證債務，係屬不真正連
      帶債務，故其中一被告為清償，於其清償範圍內，他被告同免責任。
  柒、本件事證已臻明確，兩造其餘攻擊防禦方法，於本判決結果不生影響，爰不一
      一論述，併此敘明。
丙、假執行之宣告：
    本判決第一項係命本於被告陽曜駿公司、戊○○認諾所為被告敗訴之判決，爰依
    職權宣告假執行。本判決第二項兩造均陳明願供擔保，請准宣告假執行或免為假
    執行，經核原告勝訴部分於法並無不合，爰分別酌定相當之擔保金額宣告之；至
    原告敗訴部分，其假執行之聲請即失所附麗，不予准許。
據上論結：本件原告之訴為有一部有理由，一部無理由，依民事訴訟法第三百八十五
條第一項前段、第七十九條但書、第八十五第二項、第三百八十九條第一項第一款、
第三百九十條第二項、第三百九十二條，判決如主文。
中      華      民      國    八十九    年      一      月    二十一    日
                                            民事第四庭法      官  劉又菁
右為正本係照原本作成
如對本判決上訴，須於判決送達後廿日內向本院提出上訴狀
中      華      民      國    八十九    年      一      月    二十一    日
~B法院書記官  黃瓊滿


司法院資訊處製作；財團法人民間司法改革基金會備份。
